【裁判字號】    98,上易,2696
【裁判日期】    990603
【裁判案由】    詐欺
【裁判全文】
臺灣高等法院刑事判決                98年度上易字第2696號
上  訴  人
即  被  告  乙○○
選任辯護人  陳俊傑律師
上列上訴人因詐欺案件，不服臺灣臺北地方法院98年度易字第10
70號，中華民國98年9月9日第一審判決（起訴案號：臺灣臺北地
方法院檢察署97年度偵字第26421 號），提起上訴，本院判決如
下：
    主  文
原判決撤銷。
乙○○犯詐欺取財罪，處有期徒刑壹年肆月。緩刑肆年，並應給
付昇鼎科技股份有限公司新臺幣玖佰萬元，及依下列方式給付之
：於民國九十八年十一月十五日前給付新臺幣貳佰伍拾萬元，於
民國九十九年一月十五日前給付新臺幣柒拾伍萬元，其餘新臺幣
伍佰柒拾伍萬元則自民國九十九年二月十五日起，於每月十五日
前給付新臺幣拾貳萬伍仟元，至全部清償完畢止。上開各期金額
如有一期未付，視為全部到期。
    事  實
一、乙○○因與昇鼎科技股份有限公司（下稱昇鼎公司）負責人
    甲○○係多年好友，乃與甲○○配合，為昇鼎公司仲介電腦
    產品販售與他人，並按比例收取佣金，竟依恃甲○○之信賴
    關係，意圖為自己不法之所有，於民國97年6月至同年10 月
    間，接續佯稱如附表所示之台塑集團所屬關係企業台塑生醫
    科技公司等欲向昇鼎公司下單，使昇鼎公司陷於錯誤，因而
    陸續交付總計新台幣（下同）970萬55 元之貨物與乙○○，
    並陸續於同年9月10 日、10月9 日給付佣金7萬601 元、6萬
    1102 元予乙○○。嗣昇鼎公司因貨款遲未入帳，於97 年10
    月間向如附表所示之公司查證，該等公司均表示未向昇鼎公
    司購買貨物，昇鼎公司至此始知受騙。
二、案經昇鼎公司代表人甲○○訴由臺灣臺北地方法院檢察署檢
    察官偵查起訴。
    理  由
壹、程序方面
一、按被告以外之人於偵查中向檢察官所為之陳述，除顯有不可
    信之情況者外，得為證據，刑事訴訟法第159條之1 第2項定
    有明文。此乃因檢察官訊問證人、鑑定人等被告以外之人時
    ，均能遵守法律規定而不致違法取供，並令具結，可信性極
    高，為兼顧理論與實務而設。故被告、辯護人如主張證人於
    偵查中所為證言顯有不可信之情形者，本乎當事人主導證據
    調查原則，自應負舉證責任，否則，被告以外之人向檢察官
    所為之陳述，毋庸另為證明，即得作為認定被告犯罪之證據
    。查證人即告訴人昇鼎公司代表人甲○○、會計丁○○、採
    購林伊芙、陳宣諭於偵查中之供證，業經檢察官依法令其等
    具結，而被告或辯護人復未指出並證明各該證言有何顯不可
    信之情況，且被告及其辯護人於原審及本院均表示沒有意見
    而不予爭執（原審卷第105頁反面、第108、109 頁，本院卷
    第29頁），並證人丁○○業於本院審理時，由被告及辯護人
    踐行對質詰問之程序，即屬合法調查之證據，自得作為本案
    判決之證據。
二、次按被告以外之人於審判外之陳述，雖不符前四條之規定，
    而經當事人於審判程序同意作為證據，法院審酌該言詞陳述
    或書面陳述作成時之情況，認為適當者，亦得為證據；當事
    人、代理人或辯護人於法院調查證據時，知有第159條第1項
    不得為證據之情形，而未於言詞辯論終結前聲明異議者，視
    為有前項之同意；刑事訴訟法第159條之5定有明文。查，除
    前開證據之外，本判決下列認定事實所引用之證據資料（包
    含應收帳款明細表等文書證據），並無證據證明係公務員違
    背法定程序所取得；而檢察官、被告及辯護人對本院提示之
    卷證，亦均表示對於證據能力沒有意見而不予爭執，且迄至
    言詞辯論終結前亦未再聲明異議（本院卷第29頁），本院審
    酌上開證據資料製作時之情況，尚無違法不當或證明力明顯
    過低之瑕疵，亦認以之作為證據，應屬適當。
貳、實體方面
一、訊據上訴人即被告乙○○矢口否認上揭詐欺犯行，辯稱：伊
    未詐欺告訴人昇鼎公司，相關出貨伊均交給劉經明去賣，而
    據劉經明告知出貨客戶係台塑關係企業云云。被告之選任辯
    護人辯護意旨略以：依照證人戊○○的供述，台塑公司跟相
    關的客戶交易雖然沒有親自見面，都是用網路或傳真互相往
    來，告訴人公司代表人甲○○也供述他們可以透過台塑的網
    站瞭解貨款交付的情形，告訴人公司代表人跟被告二人關係
    密切，從出貨單、貨款都不需要簽名。又從97年8 月以後的
    交易情形，告訴人公司可從台塑的網站裡面瞭解進出貨及付
    款的情形，而且被告從97年8 月份後也沒有異常的現象，被
    告平常情形一樣取貨，但是訴外人劉經明沒有依約付款，被
    告也無從台塑網站得知是否有出貨或退款，是被告對於8 月
    份以後的交易額並未施用詐術，被告與告訴人公司之間應屬
    民事糾葛云云。
二、經查：
  (一)被告上揭以假買賣真出貨方式詐取告訴人公司電腦貨品之事
    實，業據被告於原審坦認不諱（原審卷第105頁反面、第109
    頁反面），並經證人即昇鼎公司代表人甲○○、採購助理及
    公關林伊芙、會計丁○○、採購陳宣諭於偵查中供證明確（
    第9954號偵查卷第13、14、19至21頁），復有昇鼎公司應收
    帳款明細帳17紙在卷足憑，足徵被告上開自白與事實相符，
    堪採為本案認定犯罪事實之證據。
  (二)被告雖辯稱：相關出貨伊均交給劉經明出賣云云，及辯護人
    以：告訴人公司可透過台塑的網站瞭解進出貨及付款的情形
    ，本件係劉經明沒有依約付款，被告並未施用詐術云云置辯
    。惟依證人即台塑關係企業總管理處採購部職員戊○○於本
    院供證：台塑公司係採取網路報價，昇鼎公司並不需要派人
    至伊公司直接洽談，亦無法確認係何人回傳議價函等語，及
    證人即昇鼎公司業務丙○○於本院供證：被告並未帶伊表跑
    台塑關係企業方面的業務，亦未曾為伊引見自稱劉經明的人
    等語，暨告訴人代表人甲○○於本院指訴：其不認識劉經明
    ，劉經明未與其公司有往來，台塑公司只有網路下單與付款
    ，係該公司後來查證才知道，當初被告跟公司講說，他可以
    不用透過網路交易可以直接做到台塑各個子公司跟各個單位
    直接做交易，也確實有這些交易等情（以上均見本院99 年5
    月20日審判筆錄），及相關出貨單雖未均有被告之簽名，惟
    以證人陳宣諭於偵查中供證：伊在昇鼎公司負責採購，被告
    下單後由伊幫他打出貨單，伊係依照被告所說的購買對象、
    出貨對象與使用單位，記載於出貨單上等語（第9954號偵查
    卷第21頁），且被告並不否認有告訴人所指之相關出貨（第
    26421號偵查卷第6頁，本院卷第28頁反面），暨告訴人公司
    係直至97年9 月始發現繳款不正常，之後始知可依台塑公司
    網站查詢，亦與常情無違等情，堪認被告及辯護人前開所辯
    相關出貨均交由劉經明處理，非被告施用詐術乙節已難憑採
    。是辯護人雖聲請傳訊證人鄭賜豪（原名鄭翔鴻），以證明
    確有劉經明此人，然被告既無法證明告訴人貨品均係遭劉經
    明騙取，故縱經傳訊上開證人，亦無法資為被告有利之認定
    ，是此部分核無調查之必要。
  (三)辯護人另以：被告與告訴人公司爭議金額僅97年8 月至同年
    10月之三個月份，共計600 多萬元，且經對帳後，亦僅貨款
    97年10月286萬5,722 元，及11月以後134萬5,913 元，合計
    421萬1,635元尚待清查云云，並提出被告之筆記本及告訴人
    所制作之付款狀況表為證。然依證人丁○○於本院供證：此
    係因為被告之出貨應收帳款週期是由該月26日至隔月25日之
    故，且被告曾拿其自己所作的筆記本與伊對帳，但當時並沒
    有確定被告尚欠公司400 多萬元，公司現在認為被告所欠金
    錢，仍以伊原始制作的那張表格（佣金資料）為準等語，且
    若被告僅尚欠告訴人公司421 萬餘元，為何於原審願以超出
    二倍之金額（900 萬元）與告訴人代表人達成和解合意，是
    辯護人上開所辯亦難採信。
  (四)綜上所述，本案事證明確，被告犯行洵堪認定，應依法論罪
    科刑。
三、核被告所為，係犯刑法第339條第1項之詐欺取財罪。又被告
    自97年6月至97年10 月間，以佯稱如附表所示之客戶欲向告
    訴人昇鼎公司訂購電腦產品之詐術使告訴人陷於錯誤，陸續
    詐得總值970萬55元之貨物及13萬1703 元之佣金，係基於一
    個詐欺取財之犯意，其所施用詐術之行為方式相同且彼此間
    復具有密接性質，兼之每次詐欺所侵害之法益均同為告訴人
    財產權的法益，是以被告全部犯行應認定係接續犯，僅論一
    個詐欺取財罪。
四、公訴意旨另以：被告自96 年7月起，意圖為自己不法之所有
    ，佯稱台灣勝高科技公司（應收帳款期間為7月4 日至10月7
    日）欲向告訴人昇鼎公司下單，使告訴人陷於錯誤，因而陸
    續交付333萬4,539元之貨物與被告，因認被告此部分亦涉有
    詐欺取財犯嫌等語。惟訊據被告堅決否認此部分犯行，辯稱
    ：此部分係告訴人公司指派丙○○與台塑關係企業直接接觸
    等語。經查，依證人即昇鼎公司會計丁○○於本院供證：被
    告於97年7 月以前的交易總金額都沒有問題的，所以在此之
    前的佣金部分並沒有問題，而伊所制作之台塑單月歷史交易
    紀錄及佣金資料（第9954號偵查卷第35 頁），有關97年7月
    至10月間之台灣勝高科技公司金額，伊於附註記載勝高科技
    因掛業務丙○○名下，故毛利不歸被告，係因此部分業績係
    屬於丙○○，所以伊計算被告的傭金時，此部分並不列入等
    語（本院卷第146、147頁），故有關台灣勝高科技公司之出
    貨是否均由被告經手，即非無疑。雖證人丙○○於本院供證
    ：勝高科技係被告向伊說他要去跑一個台塑的公司，他說他
    先去跑後有點成績後，會在將客戶轉給伊。這個業務都是被
    告自己去跑的，毛利的部分因為這個金額都是伊不知道的金
    額。據伊所知勝高科技是被告去跑的，但是他告訴公司業務
    都是伊在跑的，所以掛在伊的名下等語，惟證人丁○○於本
    院供證：伊於上開傭金資料裡面寫勝高科技係掛在丙○○，
    但並未給付傭金予丙○○，因這是老闆跟丙○○之間的洽談
    結果等語，與證人丙○○另供證：這筆的傭金應該要歸被告
    等語明顯不符，是證人丙○○之上開供證自難採為不利於被
    告之認定。而有關台灣勝高科技公司之貨款既係告訴人公司
    會計丁○○依負責人甲○○之指示，而移列為被告名下之未
    繳應收帳款，故告訴人此部分之指訴即乏證據可佐。是以，
    公訴人所指被告前開詐欺取財犯行，尚乏積極證據足資證明
    ，惟此部分與前開有罪部分係接續犯之實質一罪關係，爰不
    另為無罪之諭知。
五、原審據以論處被告詐欺取財罪刑，固非無見；惟查：原判決
    認定台灣勝高科技公司應收帳款333萬4,539元部分，亦屬被
    告施詐所得之範圍，容有未當。被告上訴意旨否認犯罪，指
    摘原判決不當，為無理由；惟原判決既有上開可議之處，自
    應由本院將原判決撤銷改判。爰審酌前無犯罪紀錄，有本院
    被告前案紀錄表可憑，素行尚可，竟依恃告訴人公司負責人
    甲○○之信賴，從中詐賣告訴人公司電腦貨品，致告訴人所
    受之損害非輕，及被告之犯罪動機、方法、生活狀況、智識
    程度，暨其於原審雖與告訴人達成900 萬元和解，惟毫無誠
    意依約履行，犯後態度不佳等一切情狀，量處有期徒刑一年
    四月。末按刑事訴訟法第370 條法定禁止不利益變更之法則
    ，其所謂不利益，應從第一審及第二審判決所宣告主文之刑
    （刑名及刑度）形式上比較外，尚須整體綜合觀察，將二判
    決對應比較，凡使被告之自由、財產、名譽等受較大損害者
    ，即有實質上之不利益。緩刑之宣告，本質上無異恩赦，得
    消滅刑罰權之效果，故在法律上或社會上之價值判斷，顯對
    被告有利，若無同條但書所定例外情形，將第一審諭知之緩
    刑宣告撤銷，即屬不利益變更（最高法院94年度台上字第16
    1 號判決要旨參照）。本件被告前未曾受有期徒刑以上刑之
    宣告，有本院被告前案紀錄表可稽，固符合刑法第74 條第1
    項第1 款緩刑之要件，惟原判決僅以被告於原審審理時已與
    告訴人昇鼎公司達成分期賠償告訴人損害900 萬元之合意（
    原審卷第110 頁），在未確認被告是否確有履行上開和解條
    件之誠意前，遽認被告無再犯之虞，而依刑法第74 條第1項
    第1 款之規定，併予宣告緩刑四年，顯失率斷。但因本件係
    被告上訴，本院慮及上述刑事訴訟法之不利益變更原則，乃
    就原判決所為緩刑宣告及依刑法第74條第2項第3款規定，併
    命分期向告訴人支付總額共900 萬元之損害賠償部分，仍為
    相同之諭知（如主文第二項），附此敘明。
據上論斷，應依刑事訴訟法第369條第1項前段、第364條、第299
條第1項前段，刑法第339條第1項、第74條第1項第1款、第2項第
3款，刑法施行法第1條之1，判決如主文。
本案經檢察官呂光華到庭執行職務。
中    華    民    國    99    年    6     月     3    日
                  刑事第二十一庭審判長法  官  蔡聰明
                                      法  官  趙文
                                      法  官  楊力進
以上正本證明與原本無異。
本件不得上訴。
                                      書記官  彭威翔
中    華    民    國    99    年    6     月     3    日
附錄：本案論罪科刑法條全文
中華民國刑法第339條（普通詐欺罪）
意圖為自己或第三人不法之所有，以詐術使人將本人或第三人之
物交付者，處5年以下有期徒刑、拘役或科或併科1千元以下罰金
。
以前項方法得財產上不法之利益或使第三人得之者，亦同。
前二項之未遂犯罰之。
附表：
┌────────────┬─────────┬──────┐
│被告虛構與昇鼎公司交易之│虛構之交易期間（均│詐得之貨款金│
│台塑集團所屬關係企業公司│在民國97年間）    │額（單位：新│
│簡稱                    │                  │台幣）      │
├────────────┼─────────┼──────┤
│台塑生醫科技公司        │7月29日至l0月1日  │   786,994元│
│                        │                  │            │
├────────────┼─────────┼──────┤
│台塑化學公司            │6月26日至10月7日  │   831,396元│
├────────────┼─────────┼──────┤
│長庚大學                │8月4日至l0月7日   │   427,361元│
├────────────┼─────────┼──────┤
│長庚紀念醫院            │6月26日至9月30日  │ 1,040,893元│
├────────────┼─────────┼──────┤
│南亞科技公司            │7月l日至l0月9日   │ 1,512,473元│
├────────────┼─────────┼──────┤
│南亞塑膠公司            │7月28日至9月3O日  │   892,501元│
├────────────┼─────────┼──────┤
│華亞科技公司            │6月16日至l0月1日  │ 2,156,176元│
├────────────┼─────────┼──────┤
│華亞科技公司－土城廠    │6月26日至l0月7日  │   313,215元│
├────────────┼─────────┼──────┤
│台灣塑膠公司            │8月15日至10月9日  │   191,258元│
├────────────┼─────────┼──────┤
│明志科技大學            │7月31日至l0月9日  │   337,513元│
├────────────┼─────────┼──────┤
│長庚技術學院            │7月2日至l0月7日   │ 1,210,275元│
├────────────┴─────────┼──────┤
│總                                      計  │ 9,700,055元│
└──────────────────────┴──────┘

司法院資訊處製作；財團法人民間司法改革基金會備份。
